臺灣高等法院民事判決　　　　　　　　　　　　　九十二年度上易字第一一三六號
　　上　訴　人　甲○○
　　被　上訴人　乙○○
右列當事人間請求損害賠償事件，上訴人對於中華民國九十二年八月二十五日臺灣宜
蘭地方法院第一審判決（九十二年訴字第八八號）提起上訴，經本院於九十三年二月
三日言詞辯論終結，判決如左：
    主    文
上訴駁回。
第二審訴訟費用由上訴人負擔。
    事    實
甲、上訴人方面：上訴人於言詞辯論期日未到場，惟據其提出之書狀：
一、聲明：求為判決：(一)原判決廢棄。(二)被上訴人在第一審之訴駁回。
二、陳述：除與原判決記載相同部分，予以引用外，補稱略以：
    (一)被上訴人違反交通規則之過失比例，較伊還多，伊自不應負賠償責任。
    (二)伊雖有多筆土地，但現經商失敗，被法院拍賣中，信用已破產，且又罹病，無
      力全額賠償。
三、證據：援用原審所提之立證方法。
乙、被上訴人方面：
一、聲明：求為判決：上訴駁回。
二、陳述：與原判決記載相同，茲引用之。
三、證據：援用原審所提之立證方法。
    理    由
一、本件上訴人未於言詞辯論期日到場，核無民事訴訟法第三百八十六條所列各款之
    情形，爰依被上訴人之聲請，由其一造辯論而為判決。
二、本件被上訴人起訴主張：上訴人於民國（下同）九十一年四月三日上午八時三十
    分許，駕駛車牌號碼ＩＷ—二六九一號自用小客車，沿宜蘭縣冬山鄉○○路經茄
    苳橋往補成村方向行駛，於上開路段與宜蘭縣冬山河堤防自行車道交會之無號誌
    交岔路口，疏未注意車前狀況，且未停讓右方車先行，因而撞擊伊所騎乘車號Ｐ
    ＶＷ—九九七號之機車，致伊倒地腰椎第二節壓迫性骨折，受有新台幣（下同）
    六萬九千三百七十二元之財產上損害及五十萬元之非財產上損害等情，爰依民法
    第一百八十四條、第一百九十三條第一項、第一百九十五條之規定，求為判命上
    訴人給付五十六萬九千三百七十二元及自起訴狀繕本送達翌日起至清償日止，依
    年息百分之五計算之利息之判決。（原審判命上訴人應給付被上訴人一十三萬六
    千一百五十四元及自九十二年二月二十一日起至清償日止，依年息百分之五計算
    之利息，而駁回被上訴人其餘之請求。上訴人就其敗訴部分聲明不服，被上訴人
    則未就其敗訴部分聲明不服，已告確定）。
    上訴人則以：本件車禍之發生係因被上訴人違規行駛禁行汽機車之冬山河堤防道
    路，於行經宜蘭縣冬山鄉○○路與冬山河堤防道路交會之無號誌交岔路口時，疏
    未注意減速慢行，致衝撞伊之右後車門，故伊並無過失可言。縱認伊有過失，上
    訴人就車禍之發生有重大過失，應減輕或免除伊之賠償責任。又被上訴人所領之
    強制汽車責任保險金及伊之車輛修理費一萬九千三百元，應予扣除及抵銷云云，
    資為抗辯。
三、被上訴人上開主張：上訴人於前揭時地駕駛車牌號碼ＩＷ—二六九一號自用小客
    車，撞擊伊騎乘之車號ＰＶＷ—九九七號機車，致伊受有腰椎第二節壓迫性骨折
    之傷害之事實，業據其提出博愛院、同仁堂中醫聯合診所及聖母醫院之診斷證明
    書（見原審交附民卷第三至五、三十三頁）為證，並有聖母醫院之被上訴人病歷
    資料可稽（見原審卷第五十七至一○一頁），自堪信為真實。
四、按汽車行駛時，駕駛人應注意車前狀況，並隨時採取必要之安全措施、車輛行至
    無號誌或號誌故障而無交通警察指揮之交岔路口，支線道車應暫停讓幹線道車先
    行。未劃分幹、支道或同為幹線道或支線道者，轉彎車應暫停讓直行車先行；如
    同為直行車或轉彎車者，左方車應暫停讓右方車先行。道路交通安全規則第九十
    四條第三項、第一百零二條第一項第二款分別定有明文。查本件交通事故發生當
    時，天候晴、日間自然光線、路面乾燥、無缺陷、視距良好，有宜蘭縣警察局羅
    東分局刑案偵查卷附之道路交通事故調查報告表可據（見台灣宜蘭地方法院檢察
    署九十一年度偵字第一二七○號卷第七頁），上訴人亦自承行經肇事之交岔路口
    時，時速為二十公里，於二十公尺遠之距離即發現被上訴人之車輛（見上開偵查
    卷第二頁），足認上訴人當時未採取必要安全措施停讓右方被上訴人所騎乘之車
    輛先行，以致肇事致被上訴人受傷，實有違反上揭道路交通安全規則之規定。且
    本件車禍經臺灣省基宜區車輛行車事故鑑定委員會鑑定結果亦認：上訴人駕駛自
    小客車行經無號誌交岔路口，屬左方車未停讓右方被上訴人車先行，為肇事原因
    之一，有該會鑑定意見書足憑（見原審檢察署九十一年度偵字第一二七○號偵查
    卷第十二至十四頁）。又上訴人因此所涉之刑責，業經刑事法院依過失傷害罪名
    判處拘役五十日確定，有原審九十一年度交易字第一二○號及本院九十一年度交
    上易字第四六八號刑事判決可稽（見本院卷第三十六至三十九頁）。益證上訴人
    之過失侵權行為與被上訴人受傷間，有相當之因果關係，被上訴人主張上訴人應
    負侵權行為之損害賠償責任，自屬有據，上訴人抗辯伊無過失云云，殊無足取。
五、次按不法侵害他人之身體或健康者，對於被害人因此增加生活上之需要時，應負
    損害賠償責任。又不法侵害他人之身體、健康、名譽、自由、信用、隱私、貞操
    ，或不法侵害其他人格法益而情節重大者，被害人雖非財產上之損害，亦得請求
    賠償相當之金額。民法第一百八十四條、第一百九十三條第一項及第一百九十五
    條第一項前段分別定有明文。茲就被上訴人所請求之金額，分別准駁如左：
    (一)關於醫療費用部分：
      被上訴人因本件車禍，致第二腰椎壓迫性骨折，有羅東博愛醫院、同仁堂中醫
      合診所及聖母醫院診斷證明書可證（見原審交附民卷第三至五、三十三頁），
      其為此傷害支出醫療費用五萬四千三百七十二元，亦有上開醫院之收據可憑（
      見原審交附民字卷第六至二十四頁），且為上訴人所不爭執（見本院卷第二十
      三頁上訴理由），除其中手續費（即診斷書費）五百元之支出，並非屬於因侵
      權行為所生財產上之損害，不得請求賠償外（參見最高法院六十六年度第五次
      民庭庭推總會議決議二參照），其餘五萬三千八百三十五元之部分。經核係屬
      醫療之必要費用，故被上訴人據以請求上訴人賠償，自屬有據。
    (二)關於醫療器材費用部分：
      被上訴人主張購買醫療器材，增加生活上之需要，花費四千五百元之損害等情
      ，已據其提出正全義肢復健器材有限公司收據影本為證（見原審交附民卷第二
      十五頁）。查被上訴人所受傷勢為第二腰椎壓迫性骨折，須以長背架固定，有
      上開醫院之診斷書可據，亦為上訴人所不爭執（見本院卷第二十三頁上訴理由
      狀），足認被上訴人購買上揭醫療器材，核屬必要。被上訴人請求上訴人賠償
      ，亦屬有據。
    (三)關於看護費用部分：
      查被上訴人所受傷勢為第二腰椎壓迫性骨折，於九十一年四月三日至四月十三
      日於聖母醫院住院，於住院期間僅能臥床休息，於四月九日取得背架後方偶能
      下床活動，於四月十二日方偶能自行坐起下床活動，有聖母醫院之病歷資料可
      據（見原審卷第九十六至九十八頁），足見被上訴人於住院十一日之期間確實
      行動不便，有他人看
      上八點照顧到晚上七點左右，看護費用為每日一千元（見原審卷第一二三頁）
      ，則被上訴人主張受有一萬一千元之損害（其計算式為：1,000元×11=11,000
      元），亦屬有據。
    (四)關於慰撫金部分：
      被上訴人因本件車禍，受有第二腰椎壓迫性骨折之傷害，因需治療一年及不宜
      粗重之工作（見原審交附民卷第三十三頁聖母醫院診斷書），乃辭去原有月入
      約二萬七千元之牙科助理工作，在精神上自必感受痛苦，不言可喻，爰斟酌被
      上訴人係國立台北商業專科學校附設空中商業專科進修補習學校及台北醫學院
      牙科助理人員進修學分班修業及格、曾任牙醫師助理，每月收入三萬餘元，並
      無不動產；而上訴人為係高中畢業、為富全電池股份有限公司（下稱富全公司
      ）總經理、名下有土地二十三筆，汽車一部，投資富全公司六十九萬元等一切
      情狀後（見原審卷證物袋、本院卷第三十二頁），認被上訴人請求賠償非財產
      上之慰撫金五十萬元，尚嫌過高，應以三十萬元為適當。
　　準此，被上訴人所得請求上訴人賠償之金額為三十六萬九千三百三十五元（其計
    算式為：53,835元+4,500元+11,000元+300,000元=369,335元）。
六、惟按損害之發生或擴大，被害人與有過失者，法院得減輕賠償金額或免除之, 民
    法第二百十七條第一項定有明文。查本件事故之發生，如前所述，上訴人固有「
    疏未注意車前狀況」及「行經無號誌交岔路口，屬左方車未停讓右方車先行」之
    過失，惟：被上訴人於原審自認伊於路口時，雖有減速，但發現上訴人車子之時
    ，煞車已經來不及，此部份伊覺得自己亦有過失等語（見原審卷第四十頁）。又
    查上開自行車道，業經宜蘭縣政府於八十六年間公告為禁行汽機車之道路，並已
    豎立禁行汽機車之交通標誌，有該縣政府之公告（見上開偵查卷第十五頁）及兩
    造所提出之照片可稽（見原審卷第一一七頁、本院卷第三十三頁），經臺灣省基
    宜區車輛行車事故鑑定委員會鑑定結果亦認：被上訴人駕駛重機車違規行駛堤岸
    道路，同為肇事原因（見上開偵查卷第十二至十四頁），足認被上訴人亦有「違
    規行駛自行車道、「疏未注意車前狀況」及「行經無號誌交岔路口，未減速慢行
    」之過失。本院審酌兩造過失行為之內容與情節輕重後，認為被上訴人就本件車
    禍之發生，應負五分之三之過失責任，故上訴人主張應減輕其賠償責任，即屬可
    取。故被上訴人上開請求上訴人給付之金額應減為一十四萬七千七百三十四元（
    其計算式為：369,335×(1-0.6)=147,734元）。
七、上訴人又抗辯伊所駕駛之車牌號碼ＩＷ—二六九一號自用小客車，為訴外人富全
    公司所有；伊因本件車禍，造成上開車輛受損；支出該車輛之修理費用一萬九千
    三百元，有估價單及統一發票可證（見原審卷第一一六、一二五至一二七頁），
    且為被上訴人所不爭執（見原審卷第一四○頁），而依前所述，系爭車禍之發生
    ，兩造有共同之過失責任，則就訴外人富全公司所受之損害，依民法第一百八十
    五條之規定，應由兩造負連帶賠償之責任。惟訴外人富全公司之損失既已由上訴
    人全數清償完畢（見原審卷第一二六頁、一二七頁），且為被上訴人所不爭執（
    見原審卷第一二一頁），則被上訴人自亦因此而免除對訴外人富全公司之賠償責
    任，依民法第二百八十一條第一項規定，上訴人請求被上訴人償還其應分擔之部
    分（即五分之三）一萬一千五百八十元（其計算式為：
    19,300元× (1-0.4)=11,5 80元），並主張抵銷，亦屬可取，則被上訴人原得請
    求之賠償金額，經抵銷結果，尚得請求賠償之金額為十三萬六千一百五十四元）
    。（其計算式為：147,734元－11,580元＝136,154元）
八、上訴人另辯稱被上訴人所領取之強制汽機車責任險保險金二萬三千零六十元，應
    予扣除云云，然查：上訴人所駕駛之肇事車輛並未投保強制汽機車責任保險，被
    上訴人係由自己所投保之強制汽機車責任保險之保險人處，領得上開保險金，有
    汽車險承保處理畫面可稽（見原審卷第一二六、一二七頁），且為上訴人所不爭
    執（見原審卷第一０八、一０九、一二一頁）。惟依強制汽車責任保險法第二十
    三條第一項之規定，上開保險金之給付，以依該法規定被保險之汽車發生交通事
    故時所給付之保險金額為限，始得依同法第三十條之規定，視為加害人或被保險
    人損害賠償金額之一部分；加害人或被保險人受賠償請求時，得扣除之。而上訴
    人所駕駛之肇事車輛既未投保強制汽車責任保險，被上訴人由其本身所投保之強
    制汽車責任保險人處所領得之保險金，即與上訴人無涉，是上訴人主張依強制汽
    車責任保險法第三十條之規定，扣除上開被上訴人已領得之保險金云云，殊無足
    取。
九、綜上所述，本件被上訴人依民法第一百八十四條第一項、第一百九十三條第一項
    、第一百九十五條第一項之規定，請求上訴人給付一十三萬六千一百五十四元及
    自起訴狀繕本送達翌日（即九十二年二月十一日）起至清償日止，按年息百分之
    五計算之利息部分，應予准許。超過此部分之請求，即屬不應准許。從而，原審
    就上開應予准許，所為上訴人敗訴之判決，核無違誤，上訴論旨，猶執陳詞，指
    摘原判決此部分不當，求予廢棄改判，為無理由。
十、至兩造其餘之攻擊或防禦方法及未經援用證據，經本院斟酌後，認為均不足以影
    響本判決之結果，自無逐一詳予論駁之必要，併此敘明。
十一、據上論結，本件上訴為無理由，爰判決如主文。
中    華    民    國    九十三    年       二       月     十    七     日
                              民事第四庭
                                  審判長法  官  林  敬  修
                                        法  官  劉  勝  吉
                                        法  官  劉  清  景
正本係照原本作成。
不得上訴
中    華    民    國    九十三    年       二       月     十    九     日
                                        書記官  高  澄  純
